臺灣高等法院刑事判決　　　　　　　　96年度上易字第666 號
上　訴　人
即　被　告　乙○○
上列上訴人即被告因竊盜案件，不服臺灣臺北地方法院96年度易
字第18號，中華民國96年2月6日第一審判決（起訴案號：臺灣臺
北地方法院檢察署95年度偵字第26525號）提起上訴，本院判決
如下：
　  主  文
上訴駁回。
  　事  實
一、乙○○前於民國（下同）93年間因違反毒品危害防制條例案
    件，經臺灣臺北地方法院以93年度簡字第2013號判決判處有
    期徒刑6月確定，於94年4月14日易科罰金執行完畢；詎其猶
    不知悔改，因委託友人陸永光（通緝中，俟到案後由原審另
    行審結）協助其向前夫甲○○爭奪撫育小孩，為給付陸永光
    報酬，竟與陸永光共同基於意圖為自己不法所有之犯意聯絡
    ，推由陸永光於94年9月11日凌晨3時許，以持不明工具啟動
    鐵捲門開關之方式，進入臺北市○○區○○街60號1樓甲○
    ○所經營之「加美花坊有限公司」（下稱加美公司）內，徒
    手竊取該店抽屜內放置之如附表所示支票6紙，得手後，隨
    即由乙○○於同年9月12日上午9時許，持如附表編號1所示
    之支票向第一商業銀行延吉分行提示付款，而兌得現金新臺
    幣（下同）5,470元得逞。甲○○發覺放置於公司抽屜內之
    支票6紙遭竊後，旋於94年9月13日上午9時30分左右前往第
    一商業銀行延吉分行辦理掛失止付；嗣於95年2月15日，陸
    永光、乙○○持如附表編號2所示之支票向不知情之張國華
    、邵寶華調借現金，迄至95年3月21日，因渠等二人遲未清
    償欠款，且避不見面，張國華遂持該票前往提示，而為警循
    線查知上情，乙○○於偵查中並主動提出如附表編號3至6號
    之支票4紙扣案。
二、案經加美公司訴由臺北市政府警察局大安分局報請臺灣臺北
    地方法院檢察署檢察官偵查起訴。
    理　由
壹、證據能力部分：
    按「除前3 條（即刑事訴訟法第159條之1至第159條之3）之
    情形外，下列文書亦得為證據：一除顯有不可信之情況外，
    公務員職務上製作之紀錄文書、證明文書。二除顯有不可信
    之情況外，從事業務之人於業務上或通常業務過程所須製作
    之紀錄文書、證明文書。三除前2 款之情形外，其他於可信
    之特別情況下所製作之文書」、「被告以外之人於審判外之
    陳述，雖不符前4條（即刑事訴訟法第159條之1至第159條之
    4 ）之規定，而經當事人於審判程序同意作為證據，法院審
    酌該言詞陳述或書面陳述作成時之情況，認為適當者，亦得
    為證據。當事人或辯護人於法院調查證據時，知有第159 條
    第1 項不得為證據之情形，而未於言詞辯論終結前聲明異議
    者，視為有前項之同意」，刑事訴訟法第159條之4 、第159
    條之5分別定有明文。查被告乙○○於本案言詞辯論終結前
    ，並未爭執證人張國華於警詢時及證人邵寶華、甲○○於檢
    察官偵訊結證時所為審判外之陳述無證據能力，揆諸上開刑
    事訴訟法第159條之5之規定，應認被告乙○○已同意上開各
    該證據方法得作為證據；而本院審酌上開各該證據均非非法
    取得，並無證明力明顯過低之瑕疵，且卷內所有審判外作成
    之文書證據，亦無刑事訴訟法第159條之4之顯有不可信之情
    況與不得作為證據之情形，復經原審及本院於審判期日就上
    開各項證據進行調查、辯論，是本件認定事實所引用之上開
    各項證據，依法均有證據能力，合先敘明。
貳、實體部分：
一、訊據被告乙○○否認有竊取如附表所示支票6紙之犯行，辯
    稱：系爭支票6紙並非由伊所竊，伊亦未委託陸永光協助爭
    奪小孩的撫養權，其中附表編號1所示之支票係一名姓名年
    籍不詳綽號「芋頭」之男子於94年9月12日交予伊，要伊去
    兌領票面上五千多元之票款，伊當時未注意到發票人為何人
    ，故不知該支票是伊前夫之加美公司失竊之支票即前往銀行
    提示。又伊雖曾隨陸永光前往邵寶華或張國華家中1次，但
    當時並未持附表編號2所示之支票向他們調現，因伊於95年2
    月19日即入監服刑，故亦不知陸永光嗣後是否有向邵寶華或
    張國華調現；而伊另於偵查中所交予檢察官之附表編號3至6
    所示之4紙支票，係伊向「芋頭」騙來的云云。
二、惟查，上揭事實，業據被告於原審審理中坦承不諱（原審卷
    第44頁反面、第47頁反面、第48頁），核與證人張國華於警
    詢時所述（95年度偵字第15221號卷第8頁）、證人邵寶華（
    同上卷第43、44、55頁）、甲○○（同上卷第53至55頁；95
    年度他字第6873號卷第13至16頁）於檢察官偵訊時具結證述
    之情節相符，復有附表編號1、2所示之支票影本（95年度偵
    字第15221號卷第70-1頁、第29頁）暨扣案之支票4紙（附於
    95年度他字第6873號卷第23頁證物袋內）、掛失止付票據提
    示人資料查報表（95年度偵字第15221號卷第30頁）、票據
    掛失止付通知書（同上卷第31頁）、遺失票據申報書（同上
    卷第32至33頁）、臺灣票據交換所退票理由單（同上卷第28
    頁）各1份在卷可佐，足證被告前揭任意性之自白與事實相
    。
三、嗣被告雖於本院審理中翻異前詞，辯稱：伊於前往銀行提示
    附表編號1所示之支票時，不知該支票是伊前夫之加美公司
    失竊之支票云云，惟查，被告業於檢察官偵訊時供稱：「94
    年9月12日『芋頭仔』開車到我家門口，叫我下來，車上有
    『芋頭仔』、陸永光還有另一個人，……『芋頭仔』就拿那
    張五千多元的支票給我，叫我去領，他們就一人一句說，我
    想不想把小孩抱回來，還有說我前夫不會對我怎麼樣，然後
    我就去領了」等語明確（95年度他字第6873號卷第15頁），
    參以附表編號1所示支票影本之發票人欄業已清晰蓋有「加
    美花坊有限公司甲○○」之公司大、小章，足見被告持該支
    票前往銀行提示時即已明知該支票係加美公司失竊之支票；
    況陸永光等人若非經由被告告知、指示，又焉有可能知悉加
    美公司係被告前夫所經營及被告與其前夫爭奪小孩撫養權等
    情節，並於知悉上情後猶前往加美公司竊取支票？再者，附
    表編號3至6所示之支票4紙，係被告於偵查中主動交予檢察
    官扣案，為被告所自承，茍陸永光等人非經被告指示前往被
    告前夫經營之花店竊取支票，又何以要將竊得之支票交予被
    告保管？是縱如被告所稱，系爭支票6紙並非其親自下手竊
    取，亦因其與陸永光等人就前往其前夫經營之加美公司竊取
    支票乙節至少具有犯意聯絡，而無解於此部分竊盜犯行之成
    立。至被告另稱：伊雖曾隨陸永光前往邵寶華或張國華家中
    1次，但當時並未持附表編號2所示之支票向他們調現，因伊
    於95年2月19日即入監服刑，故亦不知陸永光嗣後是否有向
    邵寶華或張國華調現云云，惟查被告係於95年2月20日始因
    違反毒品危害防制條例案件入監執行，有被告全國前案紀錄
    表附卷可稽（本院卷第13頁反面），且證人邵寶華復明確證
    稱：被告與陸永光係於95年2月15日持附表編號2所示之支票
    前往伊住處向伊調現，被告當時並曾表示：該張支票係其前
    夫的票，因她與前夫離婚，前夫尚未支付贍養費，故向她表
    示要用錢時即告知一聲，即可將票存入銀行，伊曾向銀行查
    詢票主之債信，並認為金額不多，遂決定將錢借予他們，並
    約定1個月後由他們來贖回支票，嗣因被告與陸永光避不見
    面，張國華始將該支票拿去提示等語（95年度偵字第15221
    號卷第43頁），而證人甲○○亦證稱：被告曾於94年底時打
    電話給伊，伊問她為何又來偷東西，過了半個月，被告表示
    要將支票還給伊，伊表示已將全案送至法院，若要返還支票
    可以郵寄，但被告並未將支票寄還予伊等語（同上卷第54頁
    ），足見被告明知附表編號2所示之支票係自其前夫處所竊
    取，該支票業經止付，已不可能兌領任何款項，猶與陸永光
    持以向證人邵寶華調現；被告猶辯稱不知陸永光等人有無於
    其入監執行後持票向他人調現云云，自無足採。是本件被告
    犯罪事證明確，其犯行洵堪認定。
四、查被告行為後，刑法部分條文業於94年1月7日修正，同年2
    月2日公布，95年7月1日施行，修正後刑法第2條第1項規定
    ：「行為後法律有變更者，適用行為時之法律，但行為後之
    法律有利於行為人者，適用最有利於行為人之法律」，上開
    規定乃與刑法第1條罪刑法定主義契合，而貫徹法律禁止溯
    及既往原則，係規範行為後法律變更所生新舊法律比較適用
    之準據法，是刑法第2條本身雖經修正，但刑法第2條既屬適
    用法律之準據法，本身尚無比較新舊法之問題，應一律適用
    裁判時即修正後刑法第2條規定以決定適用之刑罰法律，合
    先敘明。又以本次刑法修正之比較新舊法，應就罪刑有關之
    一切情形，綜其全部罪刑之結果而為比較（最高法院95年5
    月23日95年度第8次刑事庭會議決議參照）。經查：
（一）與罪、刑有關且須依修正後刑法第2條第1項規定為利、弊
      之比較以定如何適用之法律變更部分：
  １、關於罰金刑，在刑法修正前，刑法分則編各罪所定罰金刑
      之貨幣單位原為銀元，其最高罰金數額，從各該法條規定
      ，而最低罰金數額，則依修正前刑法第33條第5款之規定
      為1元以上（貨幣單位為銀元），且若定有罰金刑之論罪
      法條係於72年6月25日前所制定，而該法條日後均未修正
      者，得依罰金罰鍰提高標準條例第1條前段規定，就其原
      定數額提高為2倍至10倍，其後修正者則不提高倍數，並
      依現行法規所定貨幣單位折算新臺幣條例第2條規定，以
      銀元1元折算為新臺幣3元；於刑法修正後，因刑法第33條
      第5款修正為：「罰金：新臺幣1千元以上，以百元計算之
      」，使得刑法之罰金貨幣單位已由銀元改為新臺幣，則刑
      法分則編各罪所定罰金刑之貨幣單位，自應配合修正為新
      臺幣，又為使刑法分則編各罪所定罰金之最高數額與刑法
      修正前趨於一致，乃增訂刑法施行法第1條之1：「中華民
      國94年1月7日刑法修正施行後，刑法分則編所定罰金之貨
      幣單位為新臺幣。94年1月7日刑法修正時，刑法分則編未
      修正之條文定有罰金者，自94年1月7日刑法修正施行後，
      就其所定數額提高為30倍。但72年6月26日至94年1月7日
      新增或修正之條文，就其所定數額提高為3倍」，從而，
      刑法分則編各罪所定罰金刑之最高數額，於刑法修正前、
      後並無不同，惟修正後刑法第33條第5款所定罰金刑最低
      數額，較之修正前提高，自以修正前刑法第33條第5款規
      定有利於被告。
  ２、修正前之刑法第41條第1項前段規定：「犯最重本刑為5年
      以下有期徒刑以下之刑之罪，而受6個月以下有期徒刑或
      拘役之宣告，因身體、教育、職業、家庭之關係或其他正
      當事由，執行顯有困難者，得以1元以上3元以下折算1日
      ，易科罰金」，易科罰金折算標準則依修正前之罰金罰鍰
      提高標準條例第2條前段規定，就其原定數額提高為100倍
      折算1日，是被告行為時之易科罰金折算標準，應以銀元
      300元折算1日，折算為新臺幣則應以900元折算為1日，惟
      依修正後之刑法第41條第1項前段規定：「犯最重本刑為
      5年以下有期徒刑以下之刑之罪，而受6個月以下有期徒刑
      或拘役之宣告者，得以新臺幣1千元、2千元或3千元折算
      1日，易科罰金」，比較修正前以900元折算1日，修正後
      則以1千元折算1日之易科罰金折算標準，自以修正前之法
      律較有利於被告。
  ３、綜合上述各條文修正前、後之比較，自應整體適用修正前
      即被告行為時刑法之相關規定，予以論處。
（二）毋須依修正後刑法第2條第1項規定為利、弊之比較以定如
      何適用之法律修正部分：
  １、修正前刑法第28條規定：「二人以上共同實施犯罪之行為
      者，皆為正犯」；於本次修正後則規定：「二人以上共同
      實行犯罪之行為者，皆為正犯」。查本案被告雖無積極證
      據足證其確有參與竊取支票之行為分擔，惟其就本件竊盜
      犯行，既與陸永光具有犯意聯絡而推由陸永光實行構成要
      件之行為，則不論依新、舊法之規定，均屬本條所指之共
      同正犯（刑法第28條修正理由參照），上開修正自無所謂
      有利或不利於被告之情形，應逕行適用修正後之規定。
  ２、修正前刑法第47條原規定：「受有期徒刑之執行完畢，或
      受無期徒刑或有期徒刑一部之執行而赦免後，5 年以內再
      犯有期徒刑以上之罪者，為累犯，加重本刑至二分之一」
      ，於本次修正後則規定：「受徒刑之執行完畢，或一部之
      執行而赦免後，5 年以內故意再犯有期徒刑以上之罪者，
      為累犯，加重本刑至二分之一。第98條第2 項關於因強制
      工作而免其刑之執行者，於受強制工作處分之執行完畢或
      一部之執行而免除後，5 年以內故意再犯有期徒刑以上之
      罪者，以累犯論」。查被告有事實欄所載之受有期徒刑執
      行完畢之情形，有本院被告前案紀錄表在卷可憑，其於5
      年以內故意再犯本件有期徒刑以上之罪，不論依修正前之
      刑法第47條，或修正後之刑法第47條第1 項之規定，均構
      成累犯，對被告而言並無所謂有利或不利之情形，應逕行
      適用修正後之規定。
五、核被告所為，係犯刑法第320條第1項之竊盜罪。被告與陸永
    光就本件竊盜犯行具有犯意聯絡，而為共同正犯。又被告前
    於93年間因違反毒品危害防制條例案件，經臺灣臺北地方法
    院以93年度簡字第2013號判決判處有期徒刑6月確定，於94
    年4月14日易科罰金執行完畢，有本院被告前案紀錄表存卷
    可按，其於前案執行完畢後5年以內故意再犯本件有期徒刑
    以上之罪，應依修正後刑法第47條第1項累犯之規定加重其
    刑。原判決雖就刑法第28條為新舊法之比較時，先以：「適
    用修正前之刑法第28條規定，並無不利於被告之情形」（原
    判決第3頁），嗣於論罪法條欄又援引修正後刑法第28條之
    規定（原判決第5頁），並就刑法第47條累犯之規定適用修
    正前之規定予以論處（原判決第4頁、第6頁），致其適用法
    則有所不當，惟上開刑法第28條、47條之修正，對被告而言
    既無所謂有利或不利之情形，則不論適用修正前或修正後之
    規定，對於判決結果均不生影響，自毋庸撤銷改判。原審乃
    基於以上之認定，並審酌被告前有竊盜、施用毒品、傷害等
    前科，素行不佳、犯罪動機係因與前夫甲○○婚姻關係所產
    生之親子及財務等糾紛、犯罪手段、將所竊得之被害人支票
    任意轉手他人，對被害人之票據信用及財產產生之危害，主
    動交出4紙支票之態度等一切情狀，量處被告有期徒刑5月，
    並依修正前刑法第41條第1項前段、修正前罰金罰鍰提高標
    準條例第2條、及現行法規所定貨幣單位折算新臺幣條例第2
    條規定，諭知易科罰金之折算標準，其認事用法尚無違誤，
    量刑亦屬適切。被告上訴意旨翻異前詞，否認本件竊取系爭
    支票6紙之犯行，核無理由，應予駁回。
參、據上論斷，應依刑事訴訟法第368條，判決如主文。
本案經檢察官姜貴昌到庭執行職務。
中　　華　　民　　國　　96　　年　　4 　　月　　24　　日
  　　　　　　　　　刑事第九庭審判長法　官　劉景星
                                    法  官　陳世宗
                                    法  官　周盈文
以上正本證明與原本無異。
不得上訴。
                                    書記官　余姿慧
中　　華　　民　　國　　96　　年　　4 　　月　　24　　日
附錄：本案論罪科刑法條全文
中華民國刑法第320條第1項
意圖為自己或第三人不法之所有，而竊取他人之動產者，為竊盜
罪，處5 年以下有期徒刑、拘役或5 百元以下罰金。
意圖為自己或第三人不法之利益，而竊佔他人之不動產者，依前
項之規定處斷。
前2 項之未遂犯罰之。
附表：
編號  支票號碼    發票人     票面金額      發票日
                            （新台幣）
  1   WA0000000   加美公司    5470元      94.09.05
  2   WA0000000   同上        34856元     94.11.04
  3   WA0000000   同上        62710元     93.10.24
  4   WA0000000   同上        10900元     94.09.20
  5   WA0000000   同上        4800元      94.10.28
  6   WA0000000   同上        102130元    94.10.17
